【裁判字號】    89,台上,3843
【裁判日期】    890630
【裁判案由】    違反麻醉藥品管理條例等
【裁判全文】
最高法院刑事判決                              八十九年度台上字第三八四三號
    上訴人  甲○○
            乙○○
右上訴人等因違反麻醉藥品管理條例等罪案件，不服台灣高等法院中華民國八十七年
四月十四日第二審判決（八十六年度上訴字第五六七三號，起訴案號：台灣台北地方
法院檢察署八十六年度偵字第一五四七八號、第一五七四三號），提起上訴，本院判
決如左：
    主  文
原判決關於乙○○非法販賣化學合成麻醉藥品部分撤銷，發回台灣高等法院。
其他上訴駁回。
    理  由
一乙○○非法販賣化學合成麻醉藥品（撤銷發回）部分：
本件原判決認定上訴人乙○○與甲○○（另行駁回上訴，詳如後述）係男女朋友關係
，意圖營利，共同基於非法販賣安非他命之概括犯意，自民國八十六年六月初某日起
，至同年月底止，在台北市○○○路○段二三五號七樓之五甲○○租居處，先後五次
，將安非他命以每公克新台幣（下同）一千元價格非法販賣予游世榮（業經原判決論
處連續非法吸用化學合成麻醉藥品罪刑確定），每次一千元、三千元、五千元不等，
以安非他命、數量而異其價格，前二次由甲○○交貨並收款，後三次則由乙○○交貨
及收款。乙○○另基於單獨同上之非法販賣營利之概括犯意，於同（八十六）年九月
初某日，在台北縣土城市台灣台北看守所前，以五千元價格將安非他命一包非法販賣
予林宜陵（檢察官另案偵辦）吸用，同（八十六）九月三十日，復在台北縣永和市○
○○路五十二巷口，以二千元價格將安非他命一包非法販賣予徐成萬（檢察官另案偵
辦）吸用等情。因將第一審關於乙○○非法販賣化學合成麻醉藥品部分之判決撤銷，
改判仍論處乙○○共同連續非法販賣化學合成麻醉藥品罪刑。固非無見。
惟查證據之證明力如何，雖屬於事實審法院自由判斷之職權，但顯與事理有違之證據
，不得作為判斷之依據，為刑事訴訟法第一百五十五條所明定。故事實審法院認定事
實所憑之證據及其價值之判斷，仍應受經驗法則與論理法則之支配，不得恣意判斷，
必具有合理性與妥當性而與事理無違之證據，始得採為認定事實之準據，否則即有違
背證據法則之違法。林宜陵於警訊中，雖曾供稱：「（我為警查獲之安非他命來源）
是年９月初向綽號阿彬之乙○○男子購得，在台北土城看守所前交易，以一次一包
五千元所購買」，「我只向乙○○購買一次，時間是年９月初，在台北土城看所守
前，以一包五千元購得，我是先打乙○○的呼叫器，其機號我已忘記，然後再約定時
間、地點，一手交錢，一手交貨」（第二四八七五號偵查卷影本第八頁）。原判決亦
據以認定乙○○係單獨於八十六年九月初某日，在台北縣土城市台灣台北看守所前，
以五千元價格將安非他命一包販賣予林宜陵非法吸用（此部分犯行與甲○○無涉）。
然乙○○係於八十六年七月十四日經檢察官押於台灣台北看守所（第一五四七八號
偵查卷第三十七頁、第四十一頁），直至第一審審理中，始於同（八十六）年九月二
十四日獲准具保停止押（一審卷第三十八頁、第四十四頁），乙○○於原審審理時
，否認有此部分販賣安非他命予林宜陵之犯行，辯稱：「沒有，我們是交保時才認識
，並不熟」（原審卷第一○○頁反面、第一○一頁）。則乙○○於八十六年九月初尚
被押期間，似不可能接獲林宜陵以呼叫器聯絡，而約定在台灣台北看守所前將安非
他命販賣林宜陵並收款之情事。原判決依憑林宜陵上開警訊中顯與事理有違之供述證
據，所為事實之判斷，自屬違背法令。乙○○上訴意旨，執以指摘原判決不當，為有
理由，應認原判決關於乙○○非法販賣化學合成麻醉藥品部分，有撤銷發回更審之原
因。又麻醉藥品管理條例已於八十七年五月二十日修正公布為毒品危害防制條例，將
安非他命列為第二級毒品管制，並於同年月二十二日生效，更審判決時，應併注意及
之。
二甲○○非法販賣化學合成麻醉藥品（駁回）部分：
按刑事訴訟法第三百七十七條規定，上訴於第三審法院，非以判決違背法令為理由，
不得為之。是提起第三審上訴，應以原判決違背法令為理由，係屬法定要件。如果上
訴理由狀並未依據卷內訴訟資料，具體指摘原判決不適用何種法則或如何適用不當，
或所指摘原判決違法情事，顯與法律規定得為第三審上訴理由之違法情形，不相適合
時，均應認其上訴為違背法律上之程式，予以駁回。上訴人甲○○上訴意旨略謂：八
十六年七月四日案發當日，伊與乙○○向綽號「阿禮」者購買自行吸用之安非他命，
交易後認重量不足，適接獲同案被告游世榮以呼叫器扣機，並稱其家中有天平秤，乃
安非他命前往，即被埋伏之警員搜獲，似此預設犯罪之游世榮所為不實供述，無補
強性證據，且其前後供述購買安非他命之次數不一，原判決竟採為證據，有應於審判
期日調查之證據未予調查及判決理由不備之違法；伊與乙○○於警訊中雖自白有販賣
安非他命予不詳姓名者，事後即辯稱警訊之自白係被刑求，又無其他積極證據足以證
明有販賣安非他命予游世榮之犯行，原判決未調查說明上開遭刑求之警訊自白真實性
，復未說明扣押之安非他命及夾鏈袋何以屬於供販賣用之理由，有證據上理由矛盾之
違誤云云。惟查原判決認定甲○○有其事實欄二所載與乙○○共同連續五次販賣安非
他命予游世榮之犯行，因將第一審關於此部分之判決撤銷，改判仍論處甲○○共同連
續非法販賣化學合成麻醉藥品，累犯罪刑（處有期徒刑五年二月），並非單憑游世榮
在警訊、檢察官偵查中及事實審審理時之供述證據，亦非僅依共犯乙○○在警訊中供
認販賣安非他命予游世榮之自白為其唯一之論據，尚以甲○○在警訊中供認被警當場
查扣之安非他命，係向綽號「阿禮」者購買供販賣他人之用，復有乙○○、甲○○供
認供販賣用之如原判決附表編號五及二十所示安非他命及夾鏈袋扣押佐證，上開扣押
之安非他命經法務部調查局鑑驗結果，確屬甲基安非他命無訛，有該局鑑定函為憑等
補強性證據，為其所憑之證據及認定之理由。且原判決認定甲○○與乙○○共同連續
販賣安非他命予游世榮之時間，係自八十六年六月初至同月底止，並未認八十六年七
月四日經警查獲當日有販賣予游世榮情事，自無上訴意旨所謂預設犯罪之可言。又乙
○○、甲○○於原審審理中，雖皆否認有此部分之犯行，無非係卸責之詞，不足採信
；其二人又以警訊中遭警刑求始予供認為辯，然其二人於警訊中尚語多閃爍，且於檢
察官偵查中，非但未主張遭警刑求，且均供認警訊之供詞實在，復無任何遭警刑求之
跡象，顯無刑求之事；證人游世榮在原審審理中，雖改稱僅向甲○○、乙○○二人購
買二次或三次，一次一千元，另一次二千元，核與其於檢察官偵查中及第一審審理時
所供不符，應係事隔久遠，記憶不清所致，自以其在檢察官偵查中及第一審審理時所
供次數及價格為可採信，原判決皆依調查所得之證據資料，於理由欄內逐一加以指駁
及說明，顯無上訴意旨所指摘未加調查及判決理由不備與證據上理由矛盾之違法情事
。甲○○上訴意旨，並未依據卷證資料具體主張原判決如何違背法令，徒就原審已加
調查且已於原判決內說明之事項，憑其個人意見，漫事爭論，至甲○○與乙○○共同
提出之上訴理由狀三所主張者，乃屬乙○○單純販賣安非他命林宜陵及徐成萬部分之
上訴理由，與甲○○無涉。則甲○○此部分上訴，殊難認已具備得為上訴第三審之形
式要件，為違背法律上之程式，應予駁回。
三乙○○、甲○○非法吸用化學合成麻醉藥品（駁回）部分：
按刑事訴訟法第三百七十六條所列各罪之案件，經第二審判決者，不得上訴於第三審
法院，此觀該法條之規定甚明。原判決論處上訴人甲○○、乙○○連續非法吸用化?
合成麻醉藥品罪刑（甲○○累犯，處有期徒刑六月。乙○○處有期徒刑五月）部分，
皆屬刑事訴訟法第三百七十六條第一款所列之案件，既經第二審判決，自不得上訴於
第三審法院。乃甲○○、乙○○就此部分皆一併提起上訴，自非合法，均應予以駁回
。
據上論結，應依刑事訴訟法第三百九十七條、第四百零一條、第三百九十五條前段，
判決如主文。
中      華      民      國    八十九    年      六      月     三十     日
                              最高法院刑事第一庭
                                  審判長法官  施  文  仁
                                        法官  張  淳  淙
                                        法官  林  永  茂
                                        法官  蕭  仰  歸
                                        法官  花  滿  堂
      右正本證明與原本無異
                                              書  記  官
中      華      民      國    八十九    年      七      月      六      日


司法院資訊處製作；財團法人民間司法改革基金會備份。
